【裁判字號】    97,消債更,75
【裁判日期】    971003
【裁判案由】    更生事件
【裁判全文】
臺灣屏東地方法院民事裁定            97年度消債更字第75號
聲 請 人
即債務人    甲○○
                        133.
上列當事人因消費者債務清理事件，聲請更生及保全處分，本院
裁定如下：
    主  文
更生及保全處分之聲請均駁回。
聲請費用由聲請人負擔。
    理  由
一、本件聲請意旨略以：聲請人前於民國95年間以書面向最大債
    權金融機構請求共同協商債務清償方案，協商成立，每月應
    償還新臺幣（下同）19,180元，而當時聲請人之薪資僅約43
    ,333 元 ，因每月需支付聲請人自己之生活費約28,042元及
    每月需支付父母親扶養費8,000 元，導致長期入不敷出情況
    嚴重，而無法繼續履約，為此聲請更生等語。
二、按債務人對於金融機構因消費借貸、自用住宅借款、信用卡
    或現金卡契約而負債務，在聲請更生或清算前，應提出債權
    人清冊，以書面向最大債權金融機構請求協商債務清償方案
    並表明共同協商之意旨，消費者債務清理條例第151 條第1
    項定有明文。次按債務人與金融機構協商成立者，不得聲請
    更生或清算，但因不可歸責於己之事由，致履行顯有重大困
    難者，不在此限；本條例施行前，債務人依金融主管機關協
    調成立之中華民國銀行公會會員辦理消費金融案件無擔保債
    務協商機制與金融機構成立之協商，準用前項之規定，同條
    例第151 條第5 項、第6 項分別定有明文。又聲請更生或清
    算不合程式或不備其他要件者，法院應以裁定駁回之，但其
    情形可以補正者，法院應定期間先命補正，復為同條例第8
    條所明定。
三、聲請人陳稱其曾於條例施行前，與各債權銀行就無擔保債務
    成立協商，然該協商有因非可歸責於債務人事由，致履行顯
    有重大困難之情事等情。按依債務人與金融機構協商成立者
    ，除非因不可歸責於己之事由，致履行顯有重大困難，否則
    不得聲請更生或清算，債清條例第151 條第5 項規定甚明。
    是債務清償方案成立後，固由債務人按其條件履行，惟需於
    其後發生情事變更，在清償期間收入或收益不如預期，致該
    方案履行困難甚或履行不能，因不可歸責於己，始能聲請更
    生或清算。此項規定旨在避免債務人任意毀諾已成立之協商
    ，濫用更生或清算之裁判上債務清理程序，蓋以債務清償方
    案係經當事人行使程序選擇權所為之債務清理契約，債務人
    應受該成立之協議所拘束。債務人既已與金融機構協商成立
    ，如認該協商方案履行有其他不適當情形，自仍應再循協商
    途徑謀求解決。本件聲請人稱其雖曾與最大債權金融機構協
    商，然因上述之顯不歸責於聲請人之事由，致履行原協商內
    容有重大困難云云。惟查：
  (一)按消費者債務清理條例之立法目的，係為使不幸陷入經濟困
    境之人得以清理債務、重建生活，並在清理過程中能保有符
    合人性尊嚴之最低基本生活，而非在維持債務人過去慣常之
    寬逸生活，是於評估債務人清償債務之能力時，並非任其主
    張生活費用之數額，否則將造成揮霍無度以致清償債務能力
    降低之人，反而更容易進入更生程序之歧異現象，是本件債
    務人之每月生活費用，應以行政院主計處公告之97年度台灣
    省平均每人每月最低生活費用9,829 元為計算基準，方符立
    法之目的，聲請人陳稱，其每月必要支出為28,042元，應不
    足採。
  (二)本件以聲請人所自陳之每月平均收入43,333元作為計算基準
    ，經扣除上述聲請人每月最低生活費用9,829 元及支付父母
    親之扶養費8,000 元，尚餘25,504元，仍然多於每月應攤還
    之協商金額19,180元，尚屬有能力可履行對聲請人債務之還
    款，並無聲請人所述之不能維持生活之情事，況且，聲請人
    如認原協商方案履行導致生活費用緊縮或有其他不適當情形
    ，自仍可再循協商途徑謀求解決。
四、綜上所述，縱使聲請人就協商結果毀諾，但非不得應經由個
    別債權銀行協商程序以求適當履債。且查無不可歸責於己致
    履行顯有重大困難之情事，本件聲請更生之要件顯然不備，
    且又無從補正，依首揭條文之意旨，自應駁回其更生之聲請
    。再本件更生之聲請予以駁回，則聲請人所為之保全處分聲
    請即失所附麗，應一併駁回，爰裁定如主文。
中    華    民    國    97    年    10    月    3     日
                  民事庭    法      官  王炳人
上為正本係照原本作成。
如不服本裁定，應於裁定送達後10日內，以書狀向本院提出抗告
，並繳納抗告費新臺幣1千元。
中    華    民    國    97    年    10    月    6     日
                            書  記  官  鄭靜芳


司法院資訊處製作；財團法人民間司法改革基金會備份。
